最高法院刑事判決　　　　　　九十四年度台上字第一八三八號
　　上訴人　台灣高等法院高雄分院檢察署檢察官
　　被　告　甲○○
　　　　　　　　　　號
上列上訴人因被告偽造有價證券等罪案件，不服台灣高等法院高
雄分院中華民國九十三年六月八日第二審更審判決（九十三年度
上更(二)字第一０號，起訴案號：台灣屏東地方法院檢察署八十五
年度偵緝字第五二號），提起上訴，本院判決如下：
    主  文
上訴駁回。
    理  由
一、偽造有價證券及私文書部分：
按刑事訴訟法第三百七十七條規定，上訴於第三審法院，非以判
決違背法令為理由，不得為之。是提起第三審上訴，應以原判決
違背法令為理由，係屬法定要件。如果上訴理由狀並未依據卷內
訴訟資料，具體指摘原判決不適用何種法則或如何適用不當，或
所指摘原判決違法情事，顯與法律規定得為第三審上訴理由之違
法情形，不相適合時，均應認其上訴為違背法律上之程式，予以
駁回。本件原判決以公訴意旨略謂被告甲○○有其理由欄一、所
載之犯行，因認被告涉犯刑法第二百零一條偽造有價証券、第二
百十七條第一項之偽造署押罪嫌（應係偽造私文書）云云。惟經
審理結果，認無積極證據足認被告有被訴之上開犯行，因而維持
第一審諭知被告無罪之判決，駁回檢察官在第二審之上訴。檢察
官仍表不服，提起第三審上訴，上訴意旨略以：（一）、原判決
理由先以證人林嘉雄於警詢證稱告訴人盧念務與被告一起辦理本
件借款，繼以證人林政三於告訴人與貸與人黃春敏間之確認本票
債權不存在事件（下稱民事事件）證稱係被告持告訴人之文件前
來辦理，二人證述內容不同，原判決竟併引為證據，且林嘉雄於
民事事件審理中，係作證款項由告訴人領出，原判決卻引為被告
經由林嘉雄仲介以告訴人之系爭不動產作擔保向黃春敏借款之證
據，均有判決理由矛盾之違法。（二）、被告對本件印鑑證明書
係告訴人自行抑或被告陪同前往申請？告訴人曾否簽本票？本票
係在林政三處抑或在台中沙鹿所簽？及林嘉雄就告訴人印文係其
親蓋抑或林政三所蓋？林政三就同意書等文件係在其事務所製作
？抑或在台中沙鹿製作等，前後供述均有不一情形，原判決置而
不論，遽採部分供述，有判決理由不備之違法。（三）、法務部
調查局既鑑定，系爭本票及同意書上告訴人「盧念務」之簽名，
與卷內告訴人筆錄及訴狀上之簽名，其特徵不符，足見並非告訴
人所為，原判決卻以是否排除告訴人所為，已有可疑，而未為論
理之說明，已嫌判決理由未備。另原審又將被告歷次應訊時之簽
名筆跡，與本件本票及同意書上所簽之「盧念務」筆跡函送法務
部調查局鑑定，經該局以無被告之相關筆跡可供比對，歉難鑑定
函覆，原判決據此竟謂難認本票及同意書係被告所偽造，亦違論
理法則。且被告向告訴人承租土地所寫之書據，其上「盧念務」
三字與本票及同意書上之「盧念務」簽名，雖因屬影本而無從送
鑑定，但以肉眼觀察，即可見筆劃特徵相似，原審對此未予審酌
，亦有未注意對不利被告證據之違誤。又告訴人為原住民，係無
知村婦，與被告非親非故，在無利益可求情況下，豈會同意設定
抵押權，檢察官以前後四次設定抵押權，盧念務均不知情，係屬
偽造為由，對林嘉雄、林政三涉犯偽造有價證券等罪，提起公訴
，有起訴書在卷，有其參考價值云云。
惟查：本件原判決依憑證人即屏東縣獅子鄉戶政事務所戶籍員尤
仕明證稱有看到被告開車載其嫂嫂即告訴人前來申請本件印鑑證
明書，而告訴人亦自承係其前往申請等語，又以土地辦理抵押權
借款，須檢具土地所有權狀、戶籍謄本、印鑑證明書、身分證影
印本，告訴人竟將此等重要文件置於被告借住之屏東農舍，而未
放置於其台中居處，致為被告竊取，而告訴人所稱係因孫女遷移
戶口及辦理土地分割登記，及證人即告訴人之子盧慶隆所證於案
發當時確有要辦理土地分割云云，經調查為不足以採信，另告訴
人以系爭土地先後於民國八十二年六月二日、同年九月二十四日
、八十三年四月十二日及同年七月二十二日（即本件）共四次提
供設定抵押權擔保被告向黃春敏等人借款之擔保，告訴人所稱伊
均不知情係為被告所竊取，與事實不符，且告訴人於民事事件中
亦供承有至黃春敏住處表示本件貸款係被告所借，伊願負責等語
，再林嘉雄、林政三均證確係經告訴人同意，本票及同意書等係
告訴人所簽等語等證據，并參酌全案其餘卷證資料，因而為被告
有利之認定，已詳為說明其證據取捨之意見及其理由，上訴意旨
就原判決上開已說明事項，究有如何違背法令之情形，並未依據
卷內資料為具體之指摘，依前揭說明，難認係適法之第三審上訴
理由。且查：依原判決理由所載林嘉雄、林政三於警詢及民事事
件中，對於本件貸款係第二次向黃春敏為貸借，由渠等與被告一
同前往台中沙鹿，並由告訴人在本票及同意書上簽名等基本事實
，二人所供一致，而林嘉雄於警詢中經訊以告訴人否認知情時，
始供稱告訴人與被告一起辦理，與林政三供稱係先由被告持相關
文件來辦理，並無明顯矛盾之處，此部分上訴意旨未綜合林嘉雄
、林政三全部供述意旨，所指顯有誤會。至林嘉雄於民事事件固
稱款項由告訴人領出，而與事實不符，但原判決於理由內並未引
用林嘉雄此部分之證言，亦無所謂判決理由矛盾可言。另原判決
於理由欄三、(二)已詳為說明參酌尤仕明證詞及被告最初之供述，
而認應係告訴人與被告一同前往申請本件印鑑證明書。又被告、
林嘉雄及林政三對告訴人係同意提供土地供擔保，及同意書等係
其所簽，所供均屬一致，縱被告對告訴人是否有簽本票，本票係
在林政三處抑或在台中沙鹿所簽，及林嘉雄就告訴人印文係其親
蓋抑或林政三所蓋，林政三就同意書等係在事務所製作，抑或在
台中沙鹿製作等細節前後所供，略有出入，而本票、同意書上之
「盧念務」簽名筆跡經法務部調查局鑑定固謂與告訴人筆跡特徵
不符，又無被告相關筆跡而難鑑定是否與被告之字跡相符，但原
審依其調查之結果，綜合全卷證據資料，乃認林嘉雄、林政三之
警詢及民事事件之證言為可信，並不採上開鑑定結果，已詳為論
述說明，核無判決理由不備及採證違反論理法則之違法。至告訴
人於原審提出之被告所寫之書據，上訴意旨既自陳係影本無從鑑
定，且僅謂肉眼觀察，並未具體指出如何足認其特徵確與被告筆
跡相符，自形式上觀察，難認係屬不利於被告之證據。再檢察官
對林嘉雄、林政三提起涉犯偽造有價證券等罪之起訴書，如何足
為被告不利之認定，上訴意旨並未依卷內資料為具體指摘，徒執
告訴人無利益情形下不可能同意云云，係以自己片面主觀意見，
重為事實上之爭辯，亦非適法之第三審上訴理由。綜上說明，本
件關於偽造有價證券及偽造私文書部分之上訴殊難認已具備首揭
法定形式要件，為違背法律上之程式，應予駁回。
二、竊盜部分：
被告被訴涉犯竊盜罪嫌部分，原審維持第一審諭知被告此部分無
罪之判決，而駁回檢察官在第二審之上訴，該罪核屬刑事訴訟法
第三百七十六條第二款之案件，既經第二審判決，自不得上訴於
第三審法院，檢察官提起本件上訴，並未聲明一部上訴，視為全
部提起上訴，就此部分之上訴，顯為法所不許，亦應予駁回。
據上論結，應依刑事訴訟法第三百九十五條前段，判決如主文。
中　　華　　民　　國　九十四　年　　四　　月　 十四 　日
                      最高法院刑事第十二庭
                          審判長法官  謝　俊　雄
                                法官  陳　世　雄
                                法官  蘇　振　堂
                                法官  吳　信　銘
                                法官  徐　文　亮
      本件正本證明與原本無異
                                      書  記  官
中　　華　　民　　國　九十四　年　　四　　月　 十九 　日
                                                Ａ
